臺灣高雄地方法院刑事裁定　　　　　　 96年度交聲字第902號
原處分機關　高雄市政府
異　議　人　甲○○
上列受處分人因聲明異議案件，對於高雄市交通事件裁決中心中
華民國96年9 月26日所為之處分（原處分：高市府交裁字第32-B
00000000 號），聲明異議，本院裁定如下：
    主  文
原裁定撤銷。
甲○○汽車駕駛人，行經有燈光號誌管制之交岔路口闖紅燈，處
罰鍰新臺幣肆仟伍佰元，並記違規點數參點。
    理  由
一、聲明異議意旨係以：伊所有之車牌號碼XUW-071號重型機車
    （下稱系爭車輛），於民國96年1月3日上午去阮綜合醫院看
    胃腸科，回程時於同日上午11時3分許，快到高雄市○○路
    及大順路口時突然肚子不舒服，便以時速約10公里速度行駛
    ，行經高雄市○○路與大順路口有燈光號誌管制之交岔路口
    時，本來為綠燈，快通過時已轉為黃燈，前方路口之員警正
    低頭為另一位騎士開罰單，突然抬頭就將伊攔下，認為伊闖
    紅燈而當場舉發，然伊因肚子不舒服及不服舉發而拒絕簽收
    ；且並未收到本件之舉發單，第一次收到裁決書時就遭加倍
    處罰，是本件處分顯有錯誤，爰依法聲明異議等語。
二、按「汽車駕駛人，行經有燈光號誌管制之交岔路口闖紅燈者
    ，處1,800 元以上5,400 元以下罰鍰，並予記違規點數3 點
    」，道路交通管理處罰條例第53條第1 項、第63條第1 項第
    3 款分別定有明文。又交通違規事件「當場舉發者，應填記
    駕駛人或行為人姓名、性別、出生年月日、地址、身分證統
    一編號及車主姓名、地址、車牌號碼、車輛種類。被查獲之
    駕駛人或行為人為受處分人時，應於填記通知單後將通知聯
    交付該駕駛人或行為人簽名或蓋章收受之；拒絕簽章者，仍
    應將通知聯交付該駕駛人或行為人收受，並記明其事由及交
    付之時間；拒絕收受者，應告知其應到案時間及處所，並記
    明事由與告知事項，視為已收受。」「違反道路交通管理事
    件行為人，未依規定自動繳納罰鍰，或未依規定到案聽候裁
    決，處罰機關應依基準表於通知單送達且逾越應到案期限六
    十日之三個月內，逕行裁決之。」，違反道路交通管理事件
    統一裁罰基準及處理細則第11條第1 項第1 款、96年10月31
    日修正前之第44條第1 項亦有明文。
三、經查：
  (一)異議人甲○○騎乘系爭車輛於上開時間，駕車行經有燈光號
    誌管制之交岔路口，為警以闖紅燈逕行舉發之事實，為異議
    人所不爭執，此有異議人之聲明異議狀、高雄市政府警察局
    高市警交字第B00000000號舉發違反道路交通管理事件通知
    單（下稱通知單）1 張附卷可稽（見本院卷第1 頁至第2 頁
    背面、第8 頁），洵堪認定其為真實。
  (二)異議人以其當日因胃腸不舒服，以時速10公里騎車前進，實
    未闖紅燈等語置辯，並提出當日看診之阮綜合醫院收據為證
    （見本院卷第16頁）。惟查：異議人確有闖紅燈之事實，業
    據本件舉發之員警即證人鄭文鄉到庭結證：舉發當時是白天
    視線良好，伊剛處理完前一位違規人的罰單，立即注視著該
    路口（即裕誠路、大順路口），且在異議人尚未經過停止線
    即已清楚看見異議人，其速度約30公里左右，異議人經過路
    口時確實已經變成紅燈了；且若是因身體不舒服造成違規，
    依情理伊會通融一下，但本件異議人被攔停後口氣很強硬看
    不出有不舒服的樣子等語明確，復經本院向阮綜合醫院函詢
    ：異議人是否有其所稱胃腸不適以致無法騎車等情，該院覆
    以：「異議人為B 型病毒慢性肝炎患者，自94年9 月26日起
    一直於本院門診定期檢查、追蹤治療，並無來函所述之不適
    情形而就醫」等內容，核與證人鄭文鄉所為之證述相符，且
    員警依法令代表國家執行勤務，其所為之公務須遵行一定程
    序及規範，已具有一定之擔保性，復於本院中朗讀結文及具
    結作證，若有虛偽並須擔負偽證罪責，因認證人鄭文鄉所為
    之證詞，堪信其為真實，而本件異議人確有闖紅燈之事實，
    其所為之辯解，顯係事後飾卸之詞，實無足採。
  (三)復異議人爭執其並未收到本件舉發通知單等語，惟本件係當
    場舉發之違規事件，業經員警告以違規之事實、到案處所、
    期限後並交付通知通及請異議人簽名，而為異議人所拒絕，
    此業經異議人所自承，復有前開異議人之聲明異議狀、通知
    單在卷足憑。是異議人既拒絕簽名及收受本件通知單，揆諸
    前揭處理細則，自應視為業已收受。又本件裁決書送達時，
    確係向異議人之戶籍地即高雄市○○區○○里○○街52號8
    樓為之，依行政程序法第73條第1 項之規定，其送達亦已合
    法生效，並為異議人所不爭執。從而，本件舉發通知書、裁
    決書之送達程序，均符合送達之相關程序，異議人辯稱其未
    實際收受通知單，本件並未合法送達等語，尚屬無據。
四、綜上所述，本件異議人於受合法送達通知單後，未依規定自
    動繳納罰鍰，或未依規定到案聽候裁決，原處分機關乃依違
    反道路交通管理事件統一裁罰基準及處理細則第44條第1 項
    規定，參酌基準表逕行裁決異議人罰鍰4,500 元，本非無見
    。惟本件異議人所違反者，既係道路交通管理處罰條例第53
    條第1 項之規定，裁決機關於為裁決時，即應於科處罰鍰外
    ，併記違規點數3 點，始符規定，且上開記點之處罰，係屬
    強制規定，無從減免。本件高雄市政府高市府交裁字第32-B
    00000000號裁決書僅科處罰鍰，漏未於處罰主文欄上併記異
    議人違規點數，自亦難認允洽。是異議人之異議雖無理由，
    惟原處分亦有上述瑕疵，自亦無可維持，揆諸上開道路交通
    案件處理辦法第20條前段之規定，即應由本院將原處分撤銷
    ，並依前揭道路交通管理處罰條例第53條第1 項、第63條第
    1 項第3 款及違反道路交通管理事件統一裁罰標準及處理細
    則第44條第1 項等規定，就異議人之違規行為，自為裁定如
    主文所示，以資適法。
五、據上論斷，應依道路交通案件處理辦法第20條前段，裁定如
    主文。
中　　華　　民　　國　　96　　年　　11　　月　　15　　日
                    交通法庭    法　官  呂明燕
以上正本證明與原本無異。
如不服本裁定應於送達後5日內向本院提出抗告狀。
中　　華　　民　　國　　96　　年　　11　　月　　16　　日
                                書記官  陳瓊芳
